【裁判字號】    95,易,1439
【裁判日期】    951218
【裁判案由】    竊盜
【裁判全文】
臺灣高雄地方法院刑事判決              95年度易字第1439號
公  訴  人  臺灣高雄地方法院檢察署檢察官
被      告  丙○○
上列被告因竊盜案件，經檢察官提起公訴（95年度偵字第20779
號），本院判決如下：
    主  文
丙○○犯竊盜罪，累犯，處有期徒刑柒月。
    事  實
一、丙○○前因竊盜案件，經臺灣屏東地方法院以93年度簡字第
    1302號判決，判處有期徒刑4 月確定，於民國94年6 月14日
    執行完畢。詎仍不知悔改，竟基於意圖為自己不法所有之犯
    意，於94年11月23日夜間10時許，駕駛車牌號碼WU-0922 號
    自用小貨車，至位在高雄縣六龜鄉新發村高131 線3.5 公里
    處旁之蓮霧園內，以自備之塑膠籮筐，徒手竊取甲○○所有
    之蓮霧11籮筐（重約550 公斤，價值約新臺幣（下同）7 、
    8 萬元），得手後，因甲○○聽聞狗吠聲而至蓮霧園內查看
    ，丙○○見狀，遂迅速逃離該處，而甲○○見其蓮霧遭竊取
    ，乃即刻報警處理，嗣經警於同日夜間11時許，在上開蓮霧
    園附近查獲甲○○，並扣得前揭自用小貨車及車內之T 型扳
    手、一字型起子各2 支、十字型起子、萬能鉗、活動扳手、
    手電筒、香蕉刀各1 支，因而查悉前情。
二、案經高雄縣政府警察局六龜分局報請臺灣高雄地方法院檢察
    署檢察官偵查起訴。
    理  由
一、訊據被告丙○○固不否認有於前開時、地為警查獲之事實，
    然矢口否認有何竊盜犯行，辯稱：案發當時，伊在被竊地點
    1 公里外的地方幫老闆「雄仔」看顧怪手，被害人發現竊賊
    報警處理後，警察看到伊在該處，就誤認伊是小偷，之後在
    警察局，警察說伊前科累累，上開竊盜犯行必定是伊所為，
    要求伊認罪，並說移送檢察官處理後，伊就會被釋放，伊方
    會於警詢中承認犯行，但之後伊於檢察官訊問中，就沒有承
    認犯行了云云。經查：
(一)、前揭犯罪事實，業據被告於警詢、偵訊中均坦承不諱（見警
    卷第4 至6 頁，偵1 卷第15頁），核與被害人甲○○於本院
    審理中證述：案發當日夜間10時許，伊因為聽到屋外有狗吠
    聲，遂出外至果園巡視，結果看到有1 個人影跑掉，但不曉
    得係何人，嗣經伊在果園內詳細搜尋，才發現有11籮筐的蓮
    霧被摘下放入籮筐內，且還有3 、4 個沒有使用的空籮筐，
    伊因而趕緊撥打電話報警，之後員警到場後，研判歹徒應尚
    在附近，遂在附近搜尋，不久，員警即查獲被告，並帶被告
    來讓伊指認，當時被告有承認竊取伊的蓮霧，此外，員警並
    有持上開空籮筐與被告小貨車上的印痕比對，而比對的結果
    也是相符，又伊上開遭竊之蓮霧，價值約7 、8 萬元等語（
    見本院卷第54至56頁）相符，並有案發現場蒐證相片（見警
    卷第51至56頁，其中警卷第51頁相片，顯示被害人證述之空
    籮筐與被告自用小貨車墊板上印痕相符情形）在卷可稽，堪
    以認定。
(二)、雖被告於本院審理中翻異前詞，並辯述如上，而被害人於本
    院中亦證述：案發當時，被告停放上開自用小貨車附近，確
    實有2 台怪手等語（見本院卷第55頁）。然被告於偵訊中，
    曾坦承有為本件竊盜犯行乙情，業據偵訊筆錄記載明確，並
    與本院勘驗偵訊錄音帶之結果相符（見本院卷第42至44頁）
    ，則被告辯稱：伊未於偵訊中坦承犯行云云，已無足採；此
    外，被害人雖證述案發現場附近，確實有怪手存在，惟其同
    時證述：操作上開怪手的人，係住在離停放怪手位置，不到
    100 公尺處等語（見本院卷第55頁），可知該等怪手並不需
    僱人特別看顧，是被害人證述上情，自不足為有利於被告之
    認定；況被告執前詞置辯後，本院即要求被告提出其老闆之
    年籍資料，以供本院傳喚、調查，而被告於準備程序中雖謂
    能陳報其老闆之年籍資料（見本院卷第34頁），然於審判程
    序中卻又謂無法確切查知（見本院卷第57頁），則是否有被
    告所謂之老闆存在，實有所疑；再參以被告於準備程序中，
    謂其老闆係綽號「雄仔」之人（見本院卷第34頁），惟於審
    判程序中，又稱其老闆係綽號「阿弟仔」之人（見本院卷第
    57頁），2 者差異甚多，益徵被告所辯實屬臨訟杜撰之詞，
    委無可採。
(三)、綜上，本件事證明確，被告前揭竊盜犯行，洵堪認定。至被
    告聲請傳喚其老闆到庭作證，欲證明所辯屬實乙節，惟被告
    上開辯解，應屬虛構、卸責之詞，業已詳述如上，況被告未
    能提出其老闆之姓名、住所等可得特定對象之資料，本院自
    亦無從為相關傳喚程序之進行，是上開證人之傳喚，要屬不
    能調查，被告前揭所請，尚屬無據，併予敘明。
二、論罪科刑方面
(一)、按行為後法律有變更者，適用行為時之法律。但行為後之法
    律有利於行為人者，適用最有利於行為人之法律，刑法第2
    條第1 項定有明文。查被告行為後，刑法業於95年7 月1 日
    修正公布施行，而修正後之刑法第33條第5 款規定「罰金：
    新臺幣1000元以上，以百元計算之」，與修正前之刑法第33
    條第5 款規定「罰金：1 元以上」相較，刑法分則中關於有
    罰金刑之規定者，在修法前最低度之法定刑係銀元1 元即新
    臺幣3 元（至罰金罰鍰提高標準條例第1 條，係關於最高度
    刑提高之規定，尚與最低度刑無關），而在修法後則係新臺
    幣1000元，比較修正前後之規定，修正後之規定較不利於行
    為人，是若行為人所犯罪行之法定刑有罰金刑者，即應依刑
    法第2 條第1 項前段規定，依行為人行為時即修正前之規定
    處斷（至亦於95年7 月1 日施行之刑法施行法第1 條之1 之
    規定，僅係規範如何將刑法分則罰金刑之單位由「銀元」轉
    換為「新臺幣元」，未就各該分則之實際內涵加以變更，尚
    不生新舊法比較之問題）。本件被告所犯刑法第320 條之罪
    ，其法定刑中有罰金刑，揆諸上開說明，自應適用修正前之
    規定處斷。是核被告所為，係犯修正前刑法第320 條第1 項
    之竊盜罪。另按，行為人所竊之樹木，既經砍伐倒地，不得
    謂非已移入於自己實力支配之下，其竊盜行為即已完成，自
    難因其贓木尚未搬離現場，而謂為竊盜未遂，最高法院49年
    臺上字第939 號判例可資參照。查本件被告既將被害人所有
    之蓮霧自果樹上摘下，並放置於其自備之塑膠籮筐中，揆諸
    上開判例意旨，該等蓮霧自應認已移入被告實力支配之下，
    是被告雖尚未將該等蓮霧搬運出被害人果園，然其竊盜犯行
    仍屬既遂，非僅止於未遂，附此敘明。
(二)、被告有如犯罪事實欄所載之上揭前科紀錄，有臺灣高等法院
    被告前案紀錄表及臺灣高雄地方法院檢察署被告之刑案資料
    查註紀錄表在卷可稽，而前開刑法修正時，對於累犯規定亦
    有修正，然本件被告不論依刑法修正前後之規定，均成立累
    犯，故應依刑法第2 條第1 項前段之規定，適用修正前刑法
    第47條規定加重其刑。
(三)、爰審酌被告為貪圖不法利益，竟率爾竊取他人財物，所為實
    不足取，且於犯後飾詞否認犯行，態度非佳，又其自69年間
    開始迄今，即有多次竊盜犯行而經論罪科刑之紀錄，並因而
    遭宣告強制工作，有前開臺灣高等法院被告前案紀錄表足按
    ，猶未能知所警惕，仍為本件犯行，顯見其無何悔悟之意，
    復參以被告之犯罪手段，及其所竊得之上開蓮霧業已由被害
    人取回，未對被害人造成進一步之損害等一切情狀，量處如
    主文所示之刑，以示儆懲。
(四)、扣案之T 型扳手、一字型起子各2 支、十字型起子、萬能鉗
    、活動扳手、手電筒、香蕉刀各1 支，並無證據證明與被告
    上開犯行有何關連；而被告持以竊取上開蓮霧之塑膠籮筐，
    雖係被告所自備，然無證據證明係其所有，爰均不為沒收之
    宣告。至扣案之上開自用小貨車，雖係被告所有，業據其於
    警詢中供陳明確，且為供本件犯罪預備所用（蓋以被告上開
    竊得蓮霧之重量，其顯係欲以上開自用小貨車載運該等蓮霧
    ），然慮及被告前開犯罪情節及上開自用小貨車價值非低，
    如併予宣告沒收該自用小貨車，顯然不符合比例原則，是不
    為沒收之宣告，附此敘明。
三、被告為上開竊盜犯行後，復於約4 個月後之95年3 月27日，
    為另起竊盜犯行，經檢察官提起公訴後，由本院於95年10月
    31日，以95年度易字第1458號判決，判處有期徒刑8 月在案
    ，有該案判決書及臺灣高等法院被告前案紀錄表在卷足證。
    被告前開另案之竊盜犯行，時間上雖與本件竊盜犯行相距非
    久，然其會為該次竊盜犯行，係於飲酒之後，經友人臨時提
    議下而為，業據其於本院審理中陳述明確（見本院卷第58頁
    ），則被告顯非基於概括犯意而為本件竊盜犯行及該另案之
    竊盜犯行，是被告此2 竊盜犯行間，即無何裁判上一罪關係
    ，本院自得對被告本件竊盜犯行予以論罪科刑，併予敘明。
據上論斷，應依刑事訴訟法第299 條第1 項前段，刑法第2 條第
1 項前段，修正前（下同）刑法第320 條第1 項、第47條，罰金
罰鍰提高標準條例第1 條前段，判決如主文。
本案經檢察官乙○○到庭執行職務。
中    華    民    國    95    年    12    月    18    日
                  刑事第五庭    審判長法  官 李嘉興
                                      法  官 張金柱
                                      法  官 陳君杰
以上正本證明與原本無異。
如不服本判決，應於判決送達後10日內，向本院提出上訴狀。
中    華    民    國    95    年    12    月    18    日
                                      書記官 陳昱良
附錄本判決論罪科刑法條全文：
刑法第320 條第1 項
意圖為自己或第三人不法之所有，而竊取他人之動產者，為竊盜
罪，處5 年以下有期徒刑、拘役或500 元以下罰金。


司法院資訊處製作；財團法人民間司法改革基金會備份。
